【裁判字號】    98,易,2087
【裁判日期】    981029
【裁判案由】    傷害
【裁判全文】
臺灣臺北地方法院刑事判決              98年度易字第2087號
公  訴  人  臺灣臺北地方法院檢察署檢察官
被      告  丙○○
上列被告因傷害案件，經檢察官提起公訴（98年度偵續字第406
號），本院判決如下：
    主  文
丙○○傷害人之身體，處有期徒刑肆月，如易科罰金，以新臺幣
壹仟元折算壹日。
    事  實
一、丙○○於民國97年6月28日下午5時30分許，駕駛車牌號碼
    7D-7908號自小客車沿臺北市○○○路內側車道南往北方向
    行駛，嗣因與同向行駛，由乙○○（所涉傷害罪嫌，業經本
    院98年度易字第1059號判決判處有期徒刑5月，現在上訴臺
    灣高等法院審理中）駕駛之車牌號碼9B-8841號自小客車因
    超車（乙○○駕車自外側車道未打方向燈逕行切入丙○○所
    駕車輛前方車道）發生糾紛，雙方遂駕車沿復興南北路相互
    追逐超車爭道，至同日下午5時45分許，兩車追逐至臺北市
    松山區○○○路與民生東路交岔口處停等紅燈，乙○○將車
    斜停於丙○○所駕車輛前方，並下車趨向丙○○與丙○○爭
    吵，丙○○竟基於傷害人身體之犯意，徒手抓刮攻擊乙○○
    之右前臂及腹部，致乙○○受有腹壁挫傷併皮下出血3×0.5
    公分、右前臂挫傷併皮下出血7×3公分、右前臂挫傷併紅腫
    3×1公分之傷害。
二、案經乙○○訴由臺北市政府警察局松山分局報告臺灣臺北地
    方法院檢察署檢察官偵查起訴。
    理  由
一、證據能力之判斷：
    (一)查本件被告丙○○所為不利於己之陳述，並無出於強暴、
      脅迫、利誘、詐欺、疲勞訊問、違法羈押或其他不正之方
      法，亦非違反法定障礙事由經過期間不得訊問或告知義務
      之規定而為，依刑事訴訟法第156條第1項、第158條之2規
      定，應認其有證據能力。
    (二)證人乙○○、黃月美於審判外之陳述，檢察官、被告於本
      院調查證據時，並未於言詞辯論終結前聲明異議，本院審
      酌該等供述證據作成時之情況，認為適當，且亦無其他違
      背法定程序而取證之情形，依刑事訴訟法第159條之5規定
      、第158條之4反面解釋，自有證據能力。
    (三)再查，又本件認定犯罪事實所憑之供述及非供述證據（如
      後所述），均無違反法定程序而取得之情形，且供述證據
      部分亦未經當事人於言詞辯論終結前聲明異議，本院審酌
      此等供述證據作成時之情況，認為適當，是依刑事訴訟法
      第158 條之4反面規定、159條之5規定，自均有證據能力
      。
二、訊之被告丙○○固不諱言有於97年6月28日下午5時30分許，
    駕駛車牌號碼7D-7908號自小客車沿臺北市○○○路內側車
    道南往北方向行駛，並與同向行駛，由告訴人乙○○駕駛之
    車牌號碼9B-8841號自小客車因超車（乙○○駕車自外側車
    道未打方向燈逕行切入丙○○所駕車輛前方車道）發生糾紛
    ，雙方並駕車沿復興南北路相互追逐超車爭道，至同日下午
    5 時45分許，兩車追逐至臺北市松山區○○○路與民生東路
    交岔口處停等紅燈，告訴人將車於斜停被告所駕車輛前方，
    並下車趨向被告發生爭吵等情，惟矢口否認有何傷害告訴人
    身體之犯行，辯稱：伊並無動手毆打攻擊告訴人，是告訴人
    持不明尖銳物體刺向伊，伊舉起左手抵擋，就遭告訴人刺傷
    左手掌，告訴人見伊受傷即駕車逃離現場，伊根本無力再毆
    打攻擊告訴人云云。經查：
    (一)97年6月28日下午5時30分許，被告駕駛車牌號碼7D-7908
      號自小客車沿臺北市○○○路內側車道南往北方向行駛，
      並與同向行駛，由告訴人乙○○駕駛之車牌號碼9B-8841
      號自小客車因超車（乙○○駕車自外側車道未打方向燈逕
      行切入丙○○所駕車輛前方車道）發生糾紛，雙方並駕車
      沿復興南北路相互追逐超車爭道，至同日下午5時45分許
      ，兩車追逐至臺北市松山區○○○路與民生東路交岔口處
      停等紅燈，告訴人將車於斜停被告所駕車輛前方，並下車
      趨向被告發生爭吵，其後被告因左手掌開放性傷口（寬約
      1公分深度約1公分、疑似穿刺傷）於97年6月28日晚間7時
      11分許前往位在臺北市松山區○○○路199號之長庚紀念
      醫院就診，告訴人則因腹壁挫傷併皮下出血3×0.5公分、
      右前臂挫傷併皮下出血7×3公分、右前臂挫傷併紅腫3×1
      公分之傷害，於同日晚間9時09分許前往位在臺北市○○
      區○○路131號之國軍松山總醫院就診等情，業據被告及
      告訴人分別供、證述屬實，並有卷附被告之長庚紀念醫院
      診斷證明書（見偵18193卷第14頁）、告訴人之國軍松山
      總醫院附設民眾診療服務處診斷證明書（甲種）（見偵18
      193卷第15頁）各1紙、國軍松山總醫院98年10月1日醫松
      醫療字第0980001953號函附乙○○急診病歷摘要（附於本
      院卷）等在卷可稽，此部分事實可堪認定。
    (二)被告雖矢口否認有傷害告訴人之身體、造成告訴人受有上
      開傷害之犯行，惟查，被告確有如事實欄所示之傷害犯行
      ，業據證人即告訴人乙○○迭於警詢、偵訊及本院另案審
      理及本案審理時指述明確，證人乙○○證稱：伊將車停下
      後就開門走到被告所駕汽車旁邊，被告就打開車門舉著柺
      杖鎖朝伊打過來，伊用右手擋，並用左手抓被告之柺杖鎖
      將被告推到座位上，伊再用右手抓被告領口，被告亦有回
      手抓傷伊肚皮，伊所著衣服亦被抓破等語（見偵18193卷
      第9頁、第28頁、本院98年度易字第1059號卷附98年5月8
      日審判筆錄），且證人即告訴人之妻黃月美於警詢時亦證
      稱：「97年6月28日18時30分許我見乙○○回家時，手臂
      瘀腫、衣服被撕破、肚皮有破皮流血。」等語（見偵1819
      3號卷第11頁），核與告訴人乙○○上開指述情節相符；
      且告訴人乙○○係於案發當日晚間9時09分即前往位在臺
      北市○○區○○路131號之國軍松山總醫院就上開傷勢就
      診，已如前述，衡情亦與間隔多日後始就診驗傷而可能出
      現攀誣之情形有間，尚在一般輕微傷勢之合理就診期間內
      ，是上開告訴人之國軍松山總醫院附設民眾診療服務處診
      斷證明書，自亦得執為不利於被告之論據；且查，被告另
      指稱告訴人有持不明尖銳物品刺傷伊左手掌（告訴人因此
      遭本院98年度易字第1059號判決判處有期徒刑5月，現在
      臺灣高等法院98年度易字第1721號審理中），倘屬事實，
      衡情被告與告訴人素不相識，告訴人因不滿先前發生之超
      車爭道衝突而斜停攔阻被告、並下車向被告尋釁，固屬猖
      狂，然允無事先未有任何徵兆即突然持不明尖銳物品刺傷
      被告之理，是告訴人指稱被告有先抓刮伊腹部之攻擊行為
      ，即非無據；又查，於本院審理中，告訴人乙○○另提出
      當日所著短袖襯衫1件，經本院勘驗該襯衫右邊由上數第3
      釦子有明顯破損痕跡2處，係拉扯所造成之破損，核與告
      訴代理人今日庭呈之衣服照片6張相符等情，有本院98年
      10 月5日審判筆錄所附勘驗筆錄1份、上述短袖襯衫破損
      情形照片6幀（附於本院卷、另偵查中提出襯衫破損情形
      照片2幀見偵18193卷第33頁）在卷可稽，觀諸上述短袖襯
      衫之破損部位，亦與卷附國軍松山總醫院98年10月1日醫
      松醫療字第0980001953號函附乙○○急診病歷上醫師所繪
      告訴人乙○○之腹部受傷部位相符，是堪認告訴人受前述
      腹壁挫傷併皮下出血3×0.5公分之傷害時，確係穿著上述
      破損之短袖襯衫，此一襯衫破損情形，核亦與告訴人上開
      指述情節若合符節，自更足認告訴人之指述與客觀事實相
      符；被告雖一再否認犯行，然訊之被告亦不諱言：「（是
      否有拿柺杖鎖打人？）我只有做動作，沒有拿出來打人，
      當時我柺杖鎖拿不出來所以沒有回擊。」「因為被告（按
      即告訴人乙○○）下車跟我講話，我有看到他的手插在腰
      間，好像要拿什麼東西，所以我就用右手試著要拿柺杖鎖
      ，但是也沒有拿出來，因為卡住。」「我看到他在掏東西
      之動作，就隨手拿起放在前座的柺杖鎖，想要防備，但是
      柺杖鎖卡住了，拿不出來。」等語（見偵18193卷第71頁
      、本院98年度易字第1059號卷附98年5月8日審判筆錄、本
      院98年9月10日審判筆錄），雖本件並無積極證據足認告
      訴人上開傷勢係告訴人以上述柺杖鎖毆打攻擊造成（詳見
      後述），然被告確有於超車爭道糾紛後，又遭告訴人斜停
      攔車並下車質問之際，因氣憤難平而起意攻擊告訴人之意
      欲，已堪認定，益足認告訴人上開指述應屬可信。
    (三)至告訴人雖另指稱被告有持柺杖鎖攻擊伊，伊以右手阻擋
      云云，且告訴人亦確受有右前臂挫傷併皮下出血7×3公分
      、右前臂挫傷併紅腫3×1公分等傷害，已如前述，然細繹
      告訴人指述內容，並未明確述及上開右前臂之傷害係被告
      以柺杖鎖攻擊所致，且衡情告訴人縱見被告以柺杖鎖攻擊
      ，亦應以柔軟之手掌部位推擋而非以手臂強行格擋，況觀
      諸上開包含腹壁挫傷等三處告訴人所受傷勢，均為細長型
      傷口，寬度最長不逾3公分、最窄僅0.5公分，復均有紅腫
      或皮下出血之情形，傷勢特徵均相似，是告訴人雖另指稱
      被告有持柺杖鎖攻擊伊、遭伊以右手抵擋之情形，然所受
      三處傷勢特徵均與告訴人另指述、並有上述積極證據可證
      之被告以手抓刮所致之腹壁挫傷相似，自應認上述三處傷
      勢，均係告訴人徒手造成，亦此敘明。
    (四)又被告另辯稱：伊向臺北市政府警察局松山分局民有派出
      所員警報案時，員警曾致電與告訴人之妻黃月美，黃月美
      當時表示告訴人並無受傷云云，然經本院訊之受理被告97
      年6月28日報案事宜之臺北市政府警察局松山分局民有派
      出所員警甲○○，證人甲○○業明確證稱：伊受理被告報
      案後，即以電腦查詢被告提供之車牌號碼9B-8841號自小
      客車車主姓名及電話，查得告訴人姓名及住家電話後撥打
      電話，由告訴人之妻接聽，但告訴人之妻僅稱狀況不清楚
      ，會要求告訴人回電，但並未表示告訴人並沒有怎麼樣等
      語（見本院98年10月22日審判筆錄），是被告上開辯解，
      自非可信，亦此敘明。
    (五)末按測謊鑑定，形式上須符合測謊基本要件，且必實質上
      符合待證事實需求，始生測謊實體價值之判斷而定得否賦
      予證明力，故測謊程序形式要件之檢驗，包含：須受測人
      同意配合、依賴施測人員之技術與經驗、測謊儀器須良好
      且運作正常、受測人身心及意識狀態須正常等項，茍測謊
      程序形式上之要件有所欠缺，即足以動搖測謊整體結構而
      影響測謊結果之實質，且此種欠缺法定要件之鑑定報告不
      具備證據資格，自無證據能力可言，最高法院94年度台上
      字第7135號判決意旨可資參照。經查，法務部調查局於98
      年2月5日經臺灣臺北地方法院檢察署檢察官囑託，對於被
      告進行測謊，經以控制問題法、混合問題法測謊後，被告
      就「當天渠沒有毆打、攻擊乙○○」之問題經測試並無情
      緒波動之反應，研判未說謊等情，有該局98年2月6日調科
      參字第09800046410號測謊報告書及檢附之測謊過程參考
      資料在卷可稽（見偵23727 號卷第30頁至39頁），然查：
      測謊者僅以測謊對象身心狀況調查表記載被告自行陳述
      之身體狀況，全無其他身心及意識狀態評估之報告可憑，
      實難謂業已充分且客觀探知被告當時身心狀態如何，有無
      不適於進行測謊之情形；測謊儀器之運作情形及施測環
      境評估等鑑定經過事項，僅以測謊資料明細表內備註欄之
      「正常」、「無干擾」等文字泛泛交代了事，而未另提出
      足資證明測謊儀器之運作正常及施測環境無干擾之資料以
      供判斷；測謊儀器之品質是否良好、施測人員是否具相
      當之經驗等判斷資料，亦均付闕如，是本件測謊核與刑事
      訴訟法第206條第1項、第208條第2項之規定，亦有未合，
      依上開說明，應認此測謊鑑定結果並不具證據能力，自無
      從逕執為有利被告之唯一論據，亦此敘明。
三、核被告所為，係犯刑法第277條第1項之傷害罪。爰審酌：(1)
    被告係五專畢業，任職於公務機關，其智識程度與生活狀況
    ，(2)被告與告訴人二人均有超車爭道之挑釁行為，然告訴人
    先出現停車攔阻被告並下車尋釁之舉措，以此斟酌被告犯罪
    時所受之刺激，(3)被告僅因行車糾紛細故即基於傷害之犯意
    攻擊告訴人、其犯罪之動機，(4)被告並未使用工具而以徒手
    為本件犯行、被告與告訴人均因對方攻擊行為而受傷，告訴
    人所受傷勢輕重，(5)被告嗣後否認犯行、亦未與告訴人和解
    、其犯罪後之態度等一切情狀，量處如主文所示之刑，並諭
    知易科罰金之折算標準。
據上論斷，應依刑事訴訟法第299條第1項前段，刑法第277條第
1項、第41條第1項前段，刑法施行法第1條之1第1項、第2項前段
，判決如主文。
本案經檢察官葉芳秀到庭執行職務
中    華    民    國    98    年    10    月    29    日
                  刑事第六庭  法  官    張永宏
以上正本證明與原本無異。
如不服本判決應於收受送達後10日內向本院提出上訴書狀，並應
敘述具體理由；其未敘述上訴理由者，應於上訴期間屆滿後20日
內向本院補提理由書（均須按他造當事人之人數附繕）「切勿逕
送上級法院」。
                              書記官    江虹儀
中    華    民    國    98    年    10    月    29    日
附錄：本件論罪科刑法條全文
中華民國刑法第277條
傷害人之身體或健康者，處3年以下有期徒刑、拘役或1千元以下
罰金。
犯前項之罪因而致人於死者，處無期徒刑或7年以上有期徒刑；
致重傷者，處3年以上10年以下有期徒刑。


司法院資訊處製作；財團法人民間司法改革基金會備份。
